【裁判字號】    98,易,614
【裁判日期】    980831
【裁判案由】    竊盜
【裁判全文】
臺灣高雄地方法院刑事判決               98年度易字第614號
公  訴  人  臺灣高雄地方法院檢察署檢察官
被      告  甲○○
上列被告因竊盜案件，經檢察官聲請以簡易判決處刑（97年度偵
緝字第2424號），本院認不應以簡易判決處刑，改依通常程序審
理，判決如下：
    主  文
甲○○無罪。
    理  由
一、按被告以外之人於審判外之言詞或書面陳述，除法律有規定
    者外，不得作為證據，刑事訴訟法第159 條第1 項固定有明
    文。然被告以外之人於審判外之陳述，雖不符同法第159 條
    之1 至之4 等4 條規定，而經當事人於審判程序同意作為證
    據，法院審酌該言詞陳述或書面陳述作成時之情況，認為適
    當者，亦得為證據，同法第159 條之5 第1 項亦定有明文。
    查本判決所引用其他審判外之言詞或書面陳述，其性質雖屬
    傳聞證據，且查無符合同法第159 條之1至 之4 等前4 條之
    情形，惟經檢察官、被告甲○○於審判程序同意作為證據，
    本院審酌亦認適當，故認均得為證據。
二、聲請簡易判決處刑意旨略以：被告與乙○○係親戚，竟意圖
    為自己不法之所有，利用與乙○○同住於高雄縣鳳山市○○
    街112 巷16號之機會，於民國97年1 月26日凌晨0 時27分前
    某時許（起訴書誤載為97年1 月27日某時許），在上開住處
    ，竊取乙○○所有之聯邦銀行鳳山分行提款卡1 張（帳號：
    000000000000 號） ，得手後於附表所示之時間、地點，在
    自動櫃員機上輸入提款密碼及金額，使該自動櫃員機陷於錯
    誤，誤認其為真正持卡人，依其輸入之密碼、金額給付現金
    ，而以此不正方法由自動付款設備取得乙○○上開帳戶內存
    款共新臺幣（下同）21萬元得逞（涉犯不正利用自動付款設
    備詐欺取財罪部分，業經本院以98年度審簡字第742 號判處
    有期徒刑3 月確定），事後並將提款卡放回乙○○皮夾內，
    嗣經乙○○發覺帳戶金額遭盜領報警處理，為警循線查獲，
    因認被告竊取上開提款卡之行為，涉犯刑法第320 條第1 項
    之普通竊盜罪嫌等語。
三、按檢察官就被告犯罪事實，應負舉證責任，並指出證明之方
    法；又犯罪事實應依證據認定之，無證據不得認定其犯罪事
    實；不能證明被告犯罪者，應諭知無罪之判決，刑事訴訟法
    第161 條第1 項、第154 條第2 項、第301 條第1 項分別定
    有明文。申言之，犯罪事實之認定應憑證據，如未能發現相
    當證據，或證據不足以證明，自不能以推測或擬制之方法，
    作為裁判基礎；且認定犯罪事實所憑之證據，雖不以直接證
    據為限，間接證據亦包括在內，然而無論直接證據或間接證
    據，其為訴訟上之證明，須於通常一般之人均不致有所懷疑
    ，而得確信其為真實之程度者，始得據為有罪之認定，倘其
    證明尚未達到此一程度，而有合理之懷疑存在而無從使事實
    審法院得有罪之確信時，即應由法院為諭知被告無罪之判決
    ，最高法院40年台上字第86號、76年台上字第4986號判例意
    旨可資參照。次按刑法上之竊盜罪，須意圖為自己或第三人
    不法之所有，而竊取他人所有物，為其成立要件，若行為人
    祇因暫時之使用而取得之，用後即行歸還，既欠缺意思要件
    ，自難以竊盜罪責相繩（最高法院71年度台上字第7031號判
    決意旨參照），亦即，竊盜罪除行為人在客觀上需有竊取行
    為外，主觀上尚需有意圖為自己不法所有之意圖，即所謂之
    「取得意圖」。若行為人並無取得意圖，而只有使用意圖，
    其竊取他人之物而為行使，在不使該物發生質變或減低經濟
    價值之條件下，加以使用，且行為人具有於使用後交還原所
    有人之「交還意思」，此種竊盜行為謂之「使用竊盜」，為
    刑法所不罰（臺灣高等法院高雄分院96年度上易字第291 號
    判決意旨參照）。
四、公訴意旨認被告涉有上開竊盜罪嫌，無非係以被告之供述、
    告訴人曾輝東之指述、上開聯邦銀行帳戶存摺明細、自動櫃
    員機交易明細各1 份及自動櫃員機監視器畫面翻拍照面4 紙
    為其論據。訊據被告固坦承有自行拿取上開提款卡，盜領上
    開帳戶內存款21萬元之事實，惟堅詞否認有何竊盜之犯行，
    辯稱：伊只是要使用該帳戶裡的錢，並不是想要將該金融卡
    據為己有等語。經查，本件聲請簡易判決處刑書之犯罪事實
    業已載明被告取走提款卡提領現金後，又將提款卡放回曾輝
    東之皮夾內一節，並據被告於本院準備程序時供述明確（見
    本院審易字卷第14至15頁），核與證人即告訴人曾輝東於警
    詢時證述：伊並未遺失聯邦銀行提款卡，亦未借予他人等語
    相符（見警卷第1 頁背面），足認被告於盜領上開帳戶存款
    後，確已返還上開提款卡而置於曾輝東之皮夾內，故告訴人
    並未發現提款卡遺失。是被告在客觀上縱有未經曾輝東同意
    取走其提款卡之事實，惟事後猶返還該提款卡，堪認應係為
    盜領存款，而取得上開提款卡供一時之用，且於使用後旋即
    歸還，尚難認其主觀上有自己不法所有之意圖，而與刑法第
    320 條第1 項之竊盜罪構成要件係屬有間。從而，被告擅自
    拿取前揭提款卡之目的，既係為提領上開帳戶內存款，而僅
    為暫時使用，揆之前開裁判意旨及說明，應認被告上開行為
    係屬「使用竊盜」，而為刑法所不罰。此外，本院復查無其
    他積極證據足認被告有檢察官所指之上述竊盜犯行，而公訴
    意旨既認此部分行為與其所犯不正利用自動付款設備詐欺取
    財罪部分，要屬各別犯罪，揆諸前揭說明，自應為被告無罪
    之諭知。
據上論斷，應依刑事訴訟法第452 條、第301 條第1 項，判決如
主文。
本案經檢察官鄭益雄到庭執行職務。
中    華    民    國    98    年    8     月    31    日
                  刑事第十八庭  審判長法  官  蔡廣昇
                                      法  官  王  琁
                                      法  官  周佳佩
以上正本證明與原本無異。
檢察官如不服本判決應於收受判決後10日內向本院提出上訴書狀
，並應敘述具體理由。其未敘述上訴理由者，應於上訴期間屆滿
後20日內向本院補提理由書 (均須按他造當事人之人數附繕本)
「切勿逕送上級法院」。
中    華    民    國    98    年    9     月    1    日
                                      書記官  王立山
附表：
  ┌─┬────────────┬───────────┬─────┐
  │編│       時    間         │    地       點       │提領金額  │
  │號│                        │                      │（新臺幣）│
  ├─┼────────────┼───────────┼─────┤
  │1 │97年1月26日0 時27分41秒 │高雄縣鳳山市○○路206 │3萬元     │
  │  │                        │號之聯邦銀行鳳山分行自│          │
  │  │                        │動櫃員機              │          │
  ├─┼────────────┼───────────┼─────┤
  │2 │97年1月26日0 時28分35秒 │同上                  │2萬元     │
  ├─┼────────────┼───────────┼─────┤
  │3 │97年1月26日21時18分55秒 │同上                  │3萬元     │
  ├─┼────────────┼───────────┼─────┤
  │4 │97年1月26日21時19分47秒 │同上                  │2萬元     │
  ├─┼────────────┼───────────┼─────┤
  │5 │97年1月27日19時54分7 秒 │同上                  │3萬元     │
  ├─┼────────────┼───────────┼─────┤
  │6 │97年1月27日19時56分6 秒 │同上                  │2萬元     │
  ├─┼────────────┼───────────┼─────┤
  │7 │97年1月31日1 時10分13秒 │跨行提款，地點不詳    │2萬元     │
  ├─┼────────────┼───────────┼─────┤
  │8 │97年1月31日1 時11分32秒 │跨行提款，地點不詳    │2萬元     │
  ├─┼────────────┼───────────┼─────┤
  │9 │97年1月31日2 時34分48秒 │高雄縣鳳山市○○路206 │2萬元     │
  │  │                        │號之聯邦銀行鳳山分行自│          │
  │  │                        │動櫃員機              │          │
  ├─┼────────────┼───────────┼─────┤
  │  │合                  計  │                      │21萬元    │
  └─┴────────────┴───────────┴─────┘


司法院資訊處製作；財團法人民間司法改革基金會備份。
